最高法院刑事判決　　　　　　　　　 111年度台上字第3356號
上　訴　人　陳奕瑋


選任辯護人　廖于清律師
　　　　　　楊詠誼律師
上列上訴人因妨害性自主案件，不服臺灣高等法院中華民國 111
年2 月17日第二審判決（110年度侵上訴字第105號，起訴案號：
臺灣新竹地方檢察署109 年度偵字第4425號），提起上訴，本院
判決如下：
    主  文
上訴駁回。
    理  由
一、按刑事訴訟法第377 條規定，上訴於第三審法院，非以判決
    違背法令為理由，不得為之。是提起第三審上訴，應以原判
    決違背法令為理由，係屬法定要件。如果上訴理由書狀並未
    依據卷內訴訟資料，具體指摘原判決不適用何種法則或如何
    適用不當，或所指摘原判決違法情事，顯與法律規定得為第
    三審上訴理由之違法情形，不相適合時，均應認其上訴為違
    背法律上之程式，予以駁回。
二、本件原審審理結果，認上訴人陳奕瑋有原判決事實欄一所載
    妨害性自主之犯行明確，因而維持第一審所為論處上訴人乘
    機性交罪刑之判決，駁回其在第二審之上訴，已詳敘調查、
    取捨證據之結果及憑以認定犯罪事實之心證理由。
三、原判決認定上訴人上開犯行，係綜合上訴人部分供詞，證人
    即被害人A 女（真實姓名年籍詳卷）及證人陳揚明、黃若瑜
    之證言，卷附內政部警政署刑事警察局鑑定書、國立臺灣大
    學醫學院附設醫院新竹分院受理疑似性侵害事件驗傷診斷書
    、新竹市警察局婦幼警察隊職務報告、月圓汽車旅館外觀及
    現場照片、監視器翻拍照片暨案內其他相關證據資料，定其
    取捨而為論斷，詳敘憑為判斷上訴人與A女為酒吧（即PUB）
    同事，於民國109 年4月8日上午7時接近8時許，在該酒吧內
    ，因見A 女工作後酒醉意識不清，乃以其手機呼叫陳揚明駕
    駛之計程車，載送其與酒醉之A女至新竹市月圓汽車旅館108
    號房後，竟基於乘機性交之犯意，乘A 女酒醉意識不清，不
    知且不能抗拒之際，以其生殖器插入A 女之陰道內而性交得
    逞等情，所為該當乘機性交罪構成要件之證據及理由綦詳。
    並說明：A女自109年4月7日晚上10時許起至翌日（即案發日
    ）凌晨4 時許止，因長時間陪客人飲酒，而在酒吧包廂內嘔
    吐、睡覺，於搭坐陳揚明所駕駛之計程車時，已癱倒在後座
    、語意不清，需要人攙扶下車等情，足以推論A 女自酒吧搭
    乘計程車入住旅館房間之整個過程，已因大量酒精影響而酒
    醉、意識不清而處於不知且不能抗拒之狀態。另敘明：上訴
    人於同時段在酒吧擔任櫃檯人員，雖有飲酒，惟仍能在酒吧
    內招呼A 女至包廂睡覺、以其手機呼叫計程車、指示計程車
    前往月圓汽車旅館、與司機交談、折返計程車拿取自己錢包
    及香煙、辦理登記住宿手續並付款、扶A 女下車入住旅館房
    間、於性交前或性交後入睡前抽煙等各情，而據以認定上訴
    人在進入旅館房間後，對A 女為性交行為時，並無意識不清
    之狀態。又本於證據取捨職權之行使，闡述證人陳揚明於第
    一審曾證稱其於案發當日問上訴人要去何處，A 女起身答稱
    「去月圓」云云，係迴護上訴人之詞，不足採信；另上訴人
    於A女報案後經警方測得之呼氣酒精濃度，高於A女之呼氣酒
    精濃度，上訴人於原審提出其與A 女簽訂之和解書，載有兩
    人於本案之性行為係「一夜情關係」，且A 女除表示不願再
    追究被告之責任外，並未要求被告為任何賠償等各情，亦均
    不足為有利上訴人認定依據之理由。核已就上訴人於原審否
    認犯行及所辯其自己亦因酒醉而無意識，並未乘機與A 女性
    交，雙方應係合意性交，A女男友透過手機定位發現A女在汽
    車旅館，曾撥電話給A 女，應係由A女自行接聽，A女可能受
    其男友壓力而提出本件告訴等語認不足採，依調查所得證據
    ，逐一予以指駁，及就所為本件犯行之認定，詳陳認定所憑
    之證據及理由。凡此，概屬原審採證認事職權之合法行使，
    所為論斷說明，與經驗法則及論理法則俱屬無違，亦不悖於
    證據法則。
四、原判決綜合案內證據資料，已載敘上訴人如何乘A 女酒後意
    識不清，不知且不能抗拒之際而與之性交之論證，核屬其審
    酌全盤證據資料，本於確信而為獨立之判斷，既非僅以上訴
    人於性交前或性交後入睡前曾有抽煙之事實為據，縱未同時
    說明證人陳揚明、黃若瑜2 人其餘關於與判決本旨不生影響
    之相異供述，如何不足為有利上訴人之認定，乃事實審法院
    本於判斷之職權行使，而為證據取捨之當然結果，無礙於上
    訴人上開犯罪事實之判斷。又原判決以事證已臻明確，未再
    就案發旅館房間有無保險套、所遺留衛生紙有無精子細胞反
    應，及A 女於案發時是否有與其男友通話等情，為無益之調
    查，尚與應於審判期日調查之證據未予調查之違法有別。上
    訴意旨執此指摘原判決調查未盡、理由不備及違反證據法則
    云云，並不足取。
五、刑之量定，係實體法上賦予法院得依職權自由裁量之事項，
    苟已以行為人之責任為基礎，並斟酌刑法第57條各款所列情
    狀，在法定刑度內，酌量科刑，無偏執一端，致明顯失出失
    入情形，即不得任意指摘為違法，以為第三審上訴之理由。
    原判決已綜合審酌刑法第57條科刑等一切情狀，並說明依上
    訴人所為對於社會治安之影響及A 女身心受創程度，兼衡其
    犯後態度、智識程度、家庭生活經濟狀況等各情，在罪責原
    則下適正行使其量刑之裁量權，已兼顧相關有利與不利之科
    刑資料，客觀上並未逾越法定刑度，又非濫用其裁量權限，
    核屬事實審法院量刑職權之適法行使。而上訴人是否與被害
    人達成和解、和解內容為何及有無依和解條件履行，固可作
    為判斷其犯罪後態度之具體事由，然原判決並非僅以此一情
    狀作為量刑之唯一依據，自無從執此指摘原判決量刑違法。
    又原判決既維持第一審所為有期徒刑3 年10月之量刑，即已
    不符緩刑宣告之要件，是其未同時諭知緩刑，自無違法可言
    。上訴意旨以上訴人已與A女和解，A女沒有要求其道歉或金
    錢賠償，並同意法院宣告緩刑及不再追究，A 女當時報案僅
    係懷疑自己與其發生性行為，但實際上其身心並無受創，而
    指摘原判決量刑未依刑法第57條規定併予審酌上開情形，有
    理由不備及認定事實未依卷證之違法云云，核係就原審量刑
    裁量權之合法行使，任意指為違法，難謂已符合首揭法定上
    訴要件。
六、綜合前旨及其他上訴意旨，仍置原判決所為明白論斷於不顧
    ，而持已為原判決指駁之陳詞，再事爭辯，或對於事實審法
    院職權行使，持憑己見而為不同評價，任意指為違法，或就
    不影響判決本旨之事項暨事實審法院量刑裁量權之合法行使
    ，漫事爭論，且重為事實之爭執，難認已符合首揭法定之第
    三審上訴要件，是本件上訴違背法律上之程式，應予駁回。
據上論結，應依刑事訴訟法第395條前段，判決如主文。
中    華    民    國   111    年    8     月    17    日
                  刑事第九庭審判長法  官  蔡  彩  貞  
                                  法  官  梁  宏  哲  
                                  法  官  周  盈  文  
                                  法  官  蔡  廣  昇  
                                  法  官  鄧  振  球  
本件正本證明與原本無異
                                  書記官
中    華    民    國   111    年    8     月    24    日